【裁判字號】    98,抗,205
【裁判日期】    980420
【裁判案由】    聲明異議
【裁判全文】
臺灣高等法院臺中分院民事裁定           98年度抗字第205號
抗  告  人  台新國際商業銀行股份有限公司
法定代理人  乙○○
相  對  人  甲○○
上列當事人間聲明異議事件，抗告人對於民國98年3月19日台灣
台中地方法院98年度執聲字第29號裁定，提起抗告，本院裁定如
下：
      主  文
原裁定廢棄，發回台灣台中地方法院。
      理  由
一、抗告意旨略以：抗告人於聲請本件強制執行時已依稅捐稽徵
    法第33條第1項第8款規定，向稅捐機關申請調取相對人財產
    、所得等相關資料，已為一定之作為義務，並非不為任何行
    為。且依相對人之財產所得資料，得知相對人目前加保中，
    又按勞工保險條例及相關規定，勞工應以其雇主或所屬團體
    或機構為投保單位，抗告人亦已查得給付相對人薪資之第三
    人，惟於查詢任職狀況，則無所獲，請准裁量協助抗告人查
    詢相對人之勞保局投保資料，俾以結束雙方間債權債務關係
    等語。
二、按執行法院對於強制執行事件，認有調查之必要時，得命債
    權人查報，或依職權調查之。執行法院得向稅捐及其他有關
    機關、團體或知悉債務人財產之人調查債務人財產狀況，受
    調查者不得拒絕。但受調查者為個人時，如有正當理由，不
    在此限。強制執行法第19條定有明文。又執行法院對債務人
    之財產狀況，應注意調查，認有必要時，得逕依職權行之。
    辦理強制執行事件應行注意事項9-1前段亦有明文。
三、經查：抗告人持原法院核發債權憑證，向原執行法院聲請本
    件強制執行，並提出相對人96年度綜合所得稅各類所得資料
    清單，及敘明相對人目前任職加保中，且有薪資所得，惟對
    任職實況，並無從知悉，爰聲請原執行法院函查相對人勞保
    資料，俾以對相對人之薪資強制執行。原執行法院以抗告人
    聲請本件強制執行時，僅提出向財政部台北市國稅局調取相
    對人之96年所得資料，抗告人不依該所得資料聲請執行，又
    未請求繳費代查或釋明債務人有何財產或所得之事實，空泛
    請求法院依職權調查債務人財產資料以便執行，核與未查報
    債務人可供執行之財產相同，並未盡債權人協力義務，而駁
    回抗告人調查之聲明異議。按強制執行係屬國家公權力之行
    使，為強化執行法院之調查權，並兼顧債權人之利益及執行
    績效，依強制執行法第l9條規定，執行法院對於強制執行事
    件，認有調查之必要時，仍應依職權調查之。查抗告人於本
    件強制執行聲請時已一併提出台北市國稅局之相對人96年度
    綜合所得稅各類所得資料清單，其上已載明給付薪資之第三
    人，惟抗告人於查詢相對人任職狀況時，並無所獲，爰聲請
    執行法院協助查詢相對人之勞保資料，以利強制執行，並滿
    足債權之實現。抗告人所為，應認已盡債權人之一定作為義
    務，執行法院就抗告人無法查得之上開事項，依法即應予准
    許，以貫澈法院強制執行之效力。惟原執行法院卻以上由，
    駁回抗告人之聲明異議，自有未洽。抗告意旨以原執行法院
    駁回其聲請調查之聲明異議，有所不當，求予廢棄，為有理
    由，自應由本院廢棄原裁定，發回原執行法院另為適法之處
    理。
四、據上論結，本件抗告為有理由，依強制執行法第30條之1、
    民事訴訟法第492條，裁定如主文。
中    華    民    國    98    年    4     月    20    日
                  民事第四庭    審判長法  官  陳蘇宗
                                      法  官  黃永祥
                                      法  官  張浴美
以上正本係照原本作成。
不得再抗告。
                                      書記官  阮正枝
中    華    民    國    98    年    4     月    20    日
                                                      Ｖ


司法院資訊處製作；財團法人民間司法改革基金會備份。
